【裁判字號】    99,上訴,804
【裁判日期】    991014
【裁判案由】    違反槍砲彈藥刀械管制條例
【裁判全文】
臺灣高等法院臺南分院刑事判決         99年度上訴字第804號
上  訴  人  甲○○
即  被  告
選任辯護人  許清連律師
            陳奕全律師
上列上訴人因違反槍砲彈藥刀械管制條例案件，不服臺灣臺南地
方法院99年度重訴字第8 號中華民國99年7 月21日第一審判決（
起訴案號：臺灣臺南地方法院檢察署98年度偵字第11888 號），
提起上訴，本院判決如下：
    主  文
原判決撤銷。
甲○○未經許可，製造可發射子彈具殺傷力之槍枝，處有期徒刑
貳年捌月，併科罰金新臺幣伍萬元，罰金如易服勞役以新臺幣壹
仟元折算壹日，扣案如附表編號1 至3 所示之物，均沒收；又未
經許可，持有子彈，處有期徒刑肆月，併科罰金新臺幣貳萬元，
罰金如易服勞役以新臺幣壹仟元折算壹日。應執行有期徒刑貳年
拾月，併科罰金新臺幣陸萬元，罰金如易服勞役以新臺幣壹仟元
折算壹日，扣案如附表編號1 至3 所示之物，均沒收。
    事  實
一、甲○○明知可發射金屬或子彈具有殺傷力之槍枝及制式子彈
    ，均係槍砲彈藥刀械管制條例所列之管制物品，未經許可，
    不得製造或持有，竟於民國96年5 、6 月間某日，基於製造
    可發射子彈具有殺傷力槍枝之犯意，購買鋼管後，持往高雄
    縣大寮鄉○○路某車床工廠，委請某不知情之不詳姓名年籍
    成年人，利用車床等工具製造成具有殺傷力之兩節式土造鋼
    管槍1 枝（附表編號1 ，槍枝管制編號為0000000000，含前
    段加長槍管1 枝），及與上開土造鋼管槍後段同樣規格型式
    ，欠缺拉柄，惟可組裝上開土造鋼管槍「後段拉柄」及「前
    段加長槍管」而成為完整槍枝之土造鋼管槍主要組成零件2
    枝（附表編號2 、3 ，槍枝管制編號0000000000、00000000
    00）；復於96年中（端午節過後）某日，基於持有制式子彈
    之犯意，向真實姓名年籍不詳綽號「阿文」之成年男子，購
    買口徑12 GAUGE制式霰彈槍子彈3 顆，而非法持有（其後甲
    ○○打山豬擊發2 顆，本件案發後鑑定單位試射又擊發1 顆
    ，附表編號4） 。嗣經警於98年8 月11日14時許持原審法院
    核發之搜索票，前往臺南市○區○○○路54巷2 號，甲○○
    提供予不知情友人林柏奇居住之處所搜索，扣得甲○○持有
    之上開土造鋼管槍1 枝（含前段加長槍管1 枝）、土造鋼管
    槍主要組成零件2 枝及口徑12GAUGE 制式霰彈槍子彈1 顆，
    始查悉上情。
二、案經臺中市警察局第六分局報請臺灣臺南地方法院檢察署檢
    察官偵查起訴。
    理  由
壹、程序方面
    按被告以外之人於審判外之言詞或書面陳述，除法律有規定
    者外，不得作為證據，刑事訴訟第159 條第1 項定有明文；
    又被告以外之人於審判外之陳述，雖不符前4 條（即刑事訴
    訟法第159 條之1 至之4） 之規定，而經當事人於審判程序
    同意作為證據，法院審酌該言詞陳述或書面陳述作成時之情
    況，認為適當者，亦得為證據，復為同法第159 條之5 第1
    項所明定。本件被告以外之人於審判外之陳述，均經檢察官
    、被告及辯護人於本院審理中表示同意作為本案之證據（本
    院卷第34頁），本院審酌該傳聞證據作成時之情況，核無違
    法取證或其他瑕疵，認為以之作為證據為適當，均有證據能
    力。
貳、實體方面
一、上開事實，業據被告甲○○坦承不諱，扣案之槍枝、子彈經
    送內政部警政署刑事警察局鑑定結果，認為：「(一)、送鑑枝
    槍1 枝（槍枝管制編號0000000000，含前段加長槍管），係
    兩節式土造鋼管槍，擊發功能正常，可供擊發口徑12 GAUGE
    制式霰彈使用，認具殺傷力；(二)、送鑑槍枝2 枝（槍枝管制
    編號0000000000、0000000000，無前段加長槍管）均為係具
    擊發機構（欠缺拉柄）之單節式鋼管；(三)、送鑑子彈1 顆，
    係口徑12 GAUGE制式霰彈，經試射，可擊發，認具殺傷力」
    等情，並有該局98年9 月9 日刑鑑字第0980118321號鑑定書
    1 份在卷可稽（偵卷第9 頁至第11頁），足見被告上開自白
    與事實相符，應堪採信。本案事證明確，被告犯行洵堪認定
    ，應依法論科。
二、檢察官雖認被告製造之鋼管槍為3 枝，惟查：
  (一)本件僅查扣鋼管槍1 枝（附表編號1） ，該槍枝為兩節式土
    造鋼管槍，由2 枝槍管以旋轉方式接合而成，其中1 枝槍管
    有彈簧及拉柄（後段），另1 支槍管則可放置子彈（前段）
    ；另查扣之單節式鋼管2 支（附表編號2 、3） ，僅具擊發
    機構，欠缺拉柄，並不具槍枝之完整構造，惟其型式均與上
    開土造鋼管槍之「後段」相同，可與「前段」槍管接合等情
    ，除有鑑定書及照片在卷可憑外，並經原審法院勘驗明確（
    原審卷第39頁）。
  (二)扣案之槍枝射擊時，係將前段槍管旋轉接合於後段槍管之前
    方，將霰彈槍子彈置放於前段槍管內，再拉柄完成上膛動作
    ，即可擊發，已據被告於原審供述明確（原審卷第42頁）。
    參酌被告另供稱：「本件槍枝結構很簡單，目的是為了打山
    豬，若擊發1 槍未打中山豬時，山豬在10幾秒內就會衝過來
    ，會有生命危險。而發射子彈後彈殼會卡在有彈簧的槍管（
    後段）那裡，若要將彈殼取出需要5 分鐘，在緊急的時候，
    是直接將前端槍管（前段）換接到另一個有彈簧的槍管（後
    段），並將拉柄插入有彈簧的槍管內即可使用，只要拔起拉
    柄直接換槍管，過程只要5 秒鐘，所以委製槍枝時只有製作
    1 枝拉柄、1 枝前端槍管，及3 枝有彈簧的槍管」各等語（
    原審卷第41-42 頁）。可知本件附表編號2 、3 之槍管，欠
    缺拉柄，無法單獨使用，惟構造與附表編號1 土造鋼管槍之
    後段槍管相同，具有擊發裝置，且可接上拉柄及前段槍管，
    組合成完整之槍枝使用，應屬槍砲彈藥刀械管制第4 條所規
    定，經內政部86年11月24日台（86）內警字第8670683 號公
    告（如附件）規範之「其他可發子彈具有殺傷力槍枝之主要
    組成零件」。公訴意旨認被告製造之土造鋼管槍有3 枝，尚
    屬誤會。
三、核被告甲○○所為，係犯槍砲彈藥刀械管制條例第8 條第1
    項未經許可，製造可發射子彈具殺傷力之槍枝罪（附表編號
    1 部分）、第13條第1 項未經許可，製造槍砲之主要組成零
    件罪（附表編號2 、3 部分），及同條例第12條第4 項未經
    許可持有子彈罪（附表編號4 部分）。
    被告利用不知情之人製造槍枝及其主要組成零件，為間接正
    犯，其以一行為同時製造槍枝及其主要組成零件，觸犯數不
    同罪名，為想像競合犯，應從一重之未經許可，製造可發射
    子彈具殺傷力之槍枝罪處斷；被告製造槍枝及其主要組成零
    件後非法持有之低度行為，均為製造之高度行為所吸收，不
    另論罪；其所犯上開二罪間，犯意各別，行為互殊，應分論
    併罰。
    公訴人起訴雖未論及被告犯槍砲彈藥刀械管制條例第13條第
    1 項未經許可，製造槍砲之主要組成零件罪，惟該部分事實
    已據起訴，且與同條例第8 條第1 項之罪有裁判上一罪之想
    像競合關係，本院自應一併審判。
四、辯護人辯護意旨雖以本件員警僅懷疑被告持有槍枝，被告自
    行坦承製造槍枝之犯行，應符合自首要件云云；惟按刑法第
    62條所規定之自首，以對於未發覺之罪，向有偵查權之機關
    或公務員自承犯罪，進而接受裁判為要件。是具有實質上一
    罪或裁判上一罪關係之犯罪，倘其中一部分犯罪已先被有偵
    查權之機關或公務員發覺，行為人方就其餘未被發覺之部分
    ，自動供認其犯行時，即與上開自首之要件不符（最高法院
    99年度台上字第2649號判決）。
    本件依原審法院核發之搜索票（警卷第16頁、22頁），案由
    記載「違反槍砲彈藥刀械管制條例」，可知承辦員警已有相
    當證據懷疑被告有違反槍砲彈藥刀械管制條之犯罪行為，而
    向原審法院聲請核發搜索票進行搜索，進而查扣本案槍枝等
    物。被告遭查獲持有具殺傷力之槍枝及主要組成零件後，始
    於警詢中供承該槍枝等物為其所製造，因持有與製造罪有實
    質上一罪之關係，持有部分之犯罪已先被有偵查權之員警發
    覺，縱被告就其餘未被發覺之部分自動供認犯行，亦與自首
    之要件不符，應予敘明。
五、原審法院以本件事證明確，就被告予以論罪科刑，固非無見
    ；惟查：
  (一)被告利用不知情之人製造槍枝及其主要組成零件，除犯槍砲
    彈藥刀械管制條例第8 條第1 項未經許可，製造可發射子彈
    具殺傷力之槍枝罪（附表編號1 部分）外，另觸犯同條例第
    13條第1 項未經許可，製造槍砲之主要組成零件罪（附表編
    號2 、3 部分），原審未予一併論處，尚有未洽。
  (二)扣案之12 GAUGE制式霰彈1 顆（附表編號4） ，經鑑定機關
    刑事警察局試射擊發後，已不具有殺傷力而失其違禁物性質
    ，原判決理由欄載明不予沒收（見理由欄五沒收之宣告(二)）
    ，惟於判決主文仍為沒收之宣告，顯有矛盾。
  (三)原判決認定被告並無自首規定之適用（見理由欄三論罪(二)）
    ，惟於科刑欄卻又記載「被告犯後自首本案犯行，態度良好
    」（見原判決第5 頁第7-8 行），所載理由亦屬矛盾。
  (四)被告上訴意旨以該槍枝之殺傷力薄弱，如擊中人體，僅足以
    造成外皮紅腫、瞬間疼痛，且關於製造槍枝部分，有自首規
    定之適用云云，指摘原判決不當，雖無理由，惟原判決既有
    上開瑕疵，仍屬無可維持，應予撤銷改判。
六、被告甲○○供稱其為打山豬而製造本件槍枝並持有子彈，經
    查尚無證據證明被告有以本案槍彈供作其他不法用途，其犯
    罪行為尚未對社會治安造成重大危害，比較被告本件犯罪之
    情節及其所犯槍砲彈藥刀械管制條例第8 條第1 項罪名之刑
    度，本院認為縱然處以該罪之法定最低刑度有期徒刑5 年，
    仍嫌過重，被告之犯罪情狀客觀上顯可憫恕，爰依刑法第59
    條規定酌量減輕其刑。
    審酌被告明知槍枝及子彈乃具有危險性之違禁物品，竟仍委
    請他人製造槍枝，並持有制式子彈，對社會治安有潛在之危
    害，姑念被告並未持本案槍彈供作不法用途，且犯後迭次坦
    承犯行，態度良好，頗有悔意，兼衡被告之智識程度、甫於
    99年7 月9 日結婚（見原審卷第48、49頁）之家庭生活狀況
    等一切情狀，爰各量處如主文第2 項所示之刑（沒收部分詳
    下述），並定其應執行刑及諭知罰金部分易服勞役之折算標
    準。
七、沒收：
  (一)扣案如附表編號1 至3 所示槍枝及其主要組成零件，均屬違
    禁物，應依刑法第38條第1 項第1 款規定宣告沒收。
  (二)扣案如附表編號4 所示12 GAUGE制式霰彈1 顆，業經鑑定機
    關刑事警察局試射擊發，已不具有殺傷力而失其違禁物之性
    質，爰不予宣告沒收。
據上論斷，應依刑事訴訟法第369 條第1 項前段、第364 條、第
299 條第1 項前段，槍砲彈藥刀械管制條例第8 條第1 項、第13
條第1 項、第12條第4 項，刑法第11條前段、第55條、第59條、
第51條第5 款、第7 款、第42條第3 項、第38條第1 項第1 款判
決如主文。
本案經檢察官王碧霞到庭執行職務。
中    華    民    國    99    年    10    月    14    日
                  刑事第三庭  審判長法  官  陳義仲
                                    法  官  蔡勝雄
                                    法  官  楊清安
以上正本證明與原本無異。
如不服本判決應於收受送達後10日內向本院提出上訴書狀，其未
敘述上訴理由者，並得於提起上訴後10日內向本院補提理由書（
均須按他造當事人之人數附繕本）「切勿逕送上級法院」。
                                    書記官  蔡蘭櫻
中    華    民    國    99    年    10    月    14    日
附表：
┌──┬────────┬──────────────┐
│編號│扣押物名稱      │鑑定結果                    │
├──┼────────┼──────────────┤
│ 1  │槍枝1 枝        │係兩節式土造鋼管槍，擊發功能│
│    │（槍枝管制編號11│正常，可供擊發口徑12 GAUGE制│
│    │00000000）      │式霰彈使用，認具殺傷力。    │
├──┼────────┼──────────────┤
│ 2  │槍管1 枝        │係具擊發機構（欠缺拉柄）之單│
│    │（槍枝管制編號11│節式鋼管。                  │
│    │00000000）      │                            │
├──┼────────┼──────────────┤
│ 3  │槍管1 枝        │係具擊發機構（欠缺拉柄）之單│
│    │（槍枝管制編號11│節式鋼管。                  │
│    │00000000）      │                            │
├──┼────────┼──────────────┤
│ 4  │子彈1 顆        │係口徑12 GAUGE制式霰彈，經試│
│    │                │射，可擊發，認具殺傷力。    │
└──┴────────┴──────────────┘
附錄論罪法條：
槍砲彈藥刀械管制條例第8條第1項
未經許可，製造、販賣或運輸鋼筆槍、瓦斯槍、麻醉槍、獵槍、
空氣槍或第四條第一項第一款所定其他可發射金屬或子彈具有殺
傷力之各式槍砲者，處無期徒刑或五年以上有期徒刑，併科新臺
幣一千萬元以下罰金。
槍砲彈藥刀械管制條例第13條第1項
未經許可，製造、販賣或運輸槍砲、彈藥之主要組成零件者，處
三年以上十年以下有期徒刑，併科新台幣七百萬元以下罰金。
槍砲彈藥刀械管制條例第12條第4項
未經許可，持有、寄藏或意圖販賣而陳列子彈者，處五年以下有
期徒刑，併科新台幣三百萬元以下罰金。第一項至第三項之未遂
犯罰之。
附件：（內政部公告）
發文單位：內政部
發文字號：（86）台內警字第8670683號
發文日期：民國 86 年 11 月 24 日
相關法條：槍砲彈藥刀械管制條例 第 4 條 ( 86.11.24 )
主    旨：公告槍砲、彈藥主要組成零件種類。
依    據：槍砲彈藥刀械管制條例第4 條第3 項。
公告事項：各類槍砲、彈藥主要組成零件種類如下：
┌──────┬───────────────────────┐
│槍砲彈藥名稱│  主    要    組    成    零    件    種   類 │
├──────┼───────────────────────┤
│火        砲│砲管、發火機、尾環、砲閂、擊針、尾球、腳架、底│
│            │盤、發射管、機箱、護手、結合座、扳機。        │
├──────┼───────────────────────┤
│機   關   槍│槍管、槍身、槍機、槍閂、撞針、槍身蓋、裝彈機、│
│            │扳機。                                        │
├──────┼───────────────────────┤
│衝   鋒   槍│槍管、槍身、槍機、滑套、撞針、扳機、扳機箱、彈│
│            │匣。                                          │
├──────┼───────────────────────┤
│卡   柄   槍│槍管、槍身、槍機、槍閂、撞針、彈匣、上下節套、│
│            │擊錘、扳機。                                  │
├──────┼───────────────────────┤
│自動步槍    │槍管、槍身、槍機、槍閂、撞針、彈匣、上下節套、│
│            │擊錘、扳機。                                  │
├──────┼───────────────────────┤
│普通步槍    │槍管、槍身、槍機、槍閂、撞針、彈匣、上下節套、│
│            │擊錘、扳機。                                  │
├──────┼───────────────────────┤
│馬        槍│槍管、槍身、槍機、槍閂、撞針、彈匣、上下節套、│
│            │擊錘、扳機。                                  │
├──────┼───────────────────────┤
│手        槍│槍管、槍身、槍機、撞針、轉輪、滑套、彈匣、擊錘│
│            │。                                            │
├──────┼───────────────────────┤
│鋼   筆   槍│槍管、槍機、撞針。                            │
├──────┼───────────────────────┤
│瓦   斯   槍│槍管、槍身、槍機、扳機、撞針、槍閂。          │
├──────┼───────────────────────┤
│麻   醉   槍│槍管、槍身、槍機、撞針。                      │
├──────┼───────────────────────┤
│獵        槍│槍管、槍身、扳機、撞針、槍機。                │
├──────┼───────────────────────┤
│空   氣   槍│槍管、槍身、扳機、上膛拉桿、擊錘、轉輪、滑套。│
├──────┼───────────────────────┤
│改造模型槍  │槍管、槍身、扳機、撞針、擊錘、轉輪、滑套、彈匣│
│            │。                                            │
├──────┼───────────────────────┤
│其他各式槍砲│槍管、槍身、扳機、撞針、擊錘、轉輪、滑套、彈匣│
│            │。                                            │
├──────┼───────────────────────┤
│炸        彈│彈殼、彈頭、撞針、壓力板、縱火劑、毒劑、引信、│
│            │傳爆管、雷管、火藥。                          │
├──────┼───────────────────────┤
│爆   裂   物│火藥、炸藥、雷管、制式導火索。                │
├──────┼───────────────────────┤
│附        註│右列公告主要組成零件符合以下情形之一，係屬槍砲│
│            │彈藥刀械管制條例第四條第二項但書所指「無法供組│
│            │成槍砲、彈藥之用者」：                        │
│            │一、經加工、改（製）造成為飾品或其他器械者。  │
│            │二、經使用、破壞或變形，非加工、條護不能再供組│
│            │    成槍砲、彈藥者。                          │
└──────┴───────────────────────┘

司法院資訊處製作；財團法人民間司法改革基金會備份。
